臺灣高等法院臺南分院刑事判決　　　　　　　九十一年度上訴字第四二九號　慎股
　　　上　訴　人
　　　即　被　告　乙　○　○
右上訴人因偽造文書等案件，不服臺灣臺南地方法院九十年度訴字第四六四號，中華
民國九十年十月三日第一審判決（起訴案號：臺灣臺南地方法院檢察署八十九年度偵
字第一九○四、一九○五號、八十九年度偵緝字第五六七號），提起上訴，本院判決
如左：
      主    文
上訴駁回。
      事    實
一、乙○○明知大陸地區人民非經主管機關許可不得進入臺灣地區，竟基於仲介臺灣
    地區男子與大陸女子辦理假結婚而使大陸女子得以配偶身分進入臺灣地區，而從
    中賺取仲介費用之概括犯意，先於民國八十七年七月間，受大陸女子黃美英、程
    利梅（未到案、另案審理）各以人民幣七萬元之代價委託，代為尋找臺灣男子辦
    理假結婚，使黃美英、程利梅得以配偶身分來臺探親而達打工賺錢之目的。乙○
    ○即向臺灣男子甲○○、施振仁遊說，允諾使甲○○（另行審理）、施振仁（已
    判刑確定）分別獲得新台幣（下同）二萬元、三萬五千元報酬並免費招待旅遊大
    陸之利益，甲○○及施振仁為圖上開不法所得乃應允之，隨於民國八十八年七月
    二十八日，由乙○○安排甲○○、施振仁前往大陸地區福建省會合，並分別於同
    年八月二十、三十日，由甲○○與黃美英及施振仁與程利梅在欠缺結婚真意情形
    下，在福建省福州市民政局辦理結婚登記而取得福州市民政局發給之結婚證，黃
    美英與程利梅因取得形式上之配偶地位，而各別給付乙○○人民幣四萬元、三萬
    五千元（黃美英、程利梅各餘人民幣三萬元、三萬五千元部分，則俟來臺打工賺
    錢後再給付），再由乙○○給付甲○○、施振仁各二萬元、三萬五千元作為代價
    ，並免費招待二人在大陸福建省旅遊及提供一切食宿後，再一同返回臺灣。渠等
    三人均明知上開結婚均因欠缺真意而為無效婚姻，竟仍基於使公務員登載不實文
    書及使大陸地區人民非法進入臺灣地區之犯意聯絡，甲○○與施振仁遂在乙○○
    之陪同下，先於同年九月二十七日，持國民身分證、大陸地區福建省福州市公證
    處出具之結婚證明書、財團法人海峽交流基金會（下稱海基會）證明等文件，分
    別前往臺南市北區及安平區戶政事務所填具內容不實之結婚登記申請書辦理結婚
    登記，使承辦戶籍登記之公務員，將此不實之事項，登載於職務上所掌之戶籍資
    料，足以生損害於戶政機關對戶籍管理之正確性；再於翌（二十八）日，由甲○
    ○與施振仁各以探親為名，委託乙○○持前開不實結婚登記之戶籍謄本各一份，
    代向內政部入出境管理局（下稱境管局）申請准予黃美英、程利梅來臺探親，並
    填具「大陸地區人民進入臺灣地區旅行社申請書」及「大陸地區人民進入臺灣地
    區保證書」，使境管局承辦之公務員於職務上所掌管之前開申請書上登載甲○○
    與黃美英、施振仁與程利梅分別於八十八年八月二十、三十日結婚之不實事項，
    並發給黃美英、程利梅中華民國臺灣地區旅行證各一本，黃美英、程利梅並於同
    年十二月二日持以行使，而非法進入臺灣地區。足以生損害於境管局對大陸人民
    入境臺灣地區管理之正確性，並違反使大陸地區人民非法進入臺灣地區之規定。
    嗣於八十九年一月六日十時三十分許，黃美英在其僱用人丙○○（另行審理）位
    於台南縣仁德鄉○○路○段與土庫路口所經營之檳榔攤從事販賣檳榔及飲料工作
    時，為警當場查獲，並循線查悉上情。
二、案經臺南縣警察局歸仁分局報請臺灣臺南地方法院檢察署偵查起訴。
      理    由
一、訊據上訴人即被告乙○○固坦承曾偕同共同被告甲○○與已判刑確定之共同被告
    施振仁在大陸地區及臺灣地區辦理結婚手續，並代為辦理共同被告黃美英、程利
    梅入境臺灣手續之情不諱，惟矢口否認上開犯行，辯稱：「伊僅是基於朋友立場
    ，介紹甲○○與黃美英、施振仁與程利梅認識，他們沒有付任何佣金給伊，他們
    見過兩次面就結婚，伊沒有參與他們結婚的事情，且伊第一次介紹給甲○○的對
    象是蔡桂香，不是黃英美，第二次才介紹成功，另黃英美也已在大陸對甲○○提
    起離婚之民事訴訟，可見不是假結婚，是真結婚」云云。惟查共同被告甲○○於
    原審中則對於右揭犯罪事實坦承不諱，並供稱：「伊與施振仁都是充當人頭與大
    陸女子結婚，由乙○○介紹與大陸新娘結婚，讓大陸女子非法在臺灣打工，因此
    ，伊等二人到大陸的機票，及生活食宿費用，都由乙○○負責。除此之外，乙○
    ○另給伊將近兩萬元讓我當生活費。有關伊等的大陸及臺灣的結婚手續、資料，
    及入境手續，都由乙○○辦理。乙○○向大陸新娘收取介紹費後，以假結婚的名
    義，負責將大陸新娘送至臺灣，從事非法打工。伊與施振仁因沒有工作，為了貪
    圖可以賺二萬元，又可以免費旅遊，所以伊等才同意充當人頭，與大陸女子假結
    婚」等語，此與共同被告黃美英於警訊中供述相符（見八十九年一月六日警訊筆
    錄），亦與共同被告施振仁於原審中供稱：「我與甲○○到大陸的費用，都是由
    乙○○負責。乙○○要我充當人頭，旅費由他負責，在當地花費三萬五千元，亦
    是由他負擔。他們約定費用為人民幣七萬元，程利梅先付給乙○○人民幣三萬五
    千元，我確實是與程利梅假結婚。在大陸的結婚手續，是乙○○帶我們去辦理的
    。回到臺灣的結婚手續，是乙○○將資料交給我們，我到警局辦理入戶口，然後
    由乙○○負責程利梅來臺探親，我是貪圖免費到大陸旅遊，才同意充當人頭」等
    語，互核相符，堪認上開共同被告甲○○、黃美英與施振仁證述之情節與事實相
    符，被告乙○○否認犯行及所辯各節，自難採信。此外，並有福建省福州市公證
    處發給之公證書、結婚書、海基會證明書、委託書、大陸地區人民進入台灣地區
    旅行證申請書、結婚登記申請書（以上均為影本）暨戶籍謄本各二份在卷可稽。
    綜上，本案事證明確，被告乙○○犯行堪以認定，應依法論科。
二、查被告乙○○與共犯甲○○、施振仁共同以之不實身分關係，使公務員登載於職
    務上作成之戶籍資料，再持不實身分關係之戶籍謄本向境管局申請行使，使共同
    被告黃美英、程利梅得以進入臺灣地區，核其所為，係犯刑法第二百十六條行使
    同法第二百十四條之使公務員登載不實文書罪，及違反臺灣地區與大陸地區人民
    關係條例第十五條第一項之規定，應依同法第七十九條第一項之規定處斷。被告
    乙○○與共同被告甲○○、施振仁等人間就上揭犯行，有犯意聯絡及行為分擔，
    皆為共同正犯。又被告乙○○所為使公務員登載不實之低度行為，為行使之高度
    行為所吸收，不另論罪。被告乙○○先後二次使公務員登載不實及使大陸地區人
    民非法進入臺灣地區犯行犯行，均時間緊接，犯罪構成要件相同，顯各基於同一
    犯意為之，為連續犯，均應依法各論以一罪並加重其刑。被告乙○○所犯行使使
    公務員登載不實文書罪及使大陸地區人民非法進入臺灣地區罪二罪間，互有方法
    結果之牽連關係，應從一重之使大陸地區人民非法進入臺灣地區罪處斷。
三、原審法院適用臺灣地區與大陸地區人民關係條例第七十九條第一項、刑法第二十
    八條、第五十六條、第二百十六條、第二百十四條、第五十五條、第三十八條第
    一項第二款、第三款、罰金罰鍰提高標準條例第一條前段，審酌被告乙○○為圖
    不法所得，竟以媒介假結婚之方式，非法使大陸地區人民入境台灣地區，使境管
    局對入境臺灣地區之大陸地區人民無從管理，產生漏洞，實有嚴重損害社會治安
    之虞，犯罪後猶飾詞圖卸刑責，毫無悔意及其他一切犯罪情狀，量處有期徒刑十
    月，另未扣案甲○○與黃美英、施振仁與程利梅之結婚證書各一本，分別係共犯
    甲○○與黃美英、施振仁與程利梅所有，供共犯黃美英與程利梅進入臺灣地區所
    用之物，依刑法第三十八條第一項第二款規定宣告沒收；再共犯黃美英與程利梅
    所有之中華民國臺灣地區旅行證各一本，係與被告乙○○、甲○○、施振仁共同
    犯罪所得之物，雖未扣案，亦依刑法第三十八條第一項第三款諭知沒收；認事用
    法俱無不合，量刑亦稱妥適，被告乙○○上訴意旨否認犯罪，指摘原判決不當，
    並無可取，為無理由，應予駁回。
據上論結，應依刑事訴訟法第三百六十八條，判決如主文。
本案經檢察官羅清溪到庭執行職務。
中      華      民      國    九十一    年      六      月    十三      日
                                    臺灣高等法院臺南分院刑事第四庭
                                        審判長法官  陳    義    仲
                                              法官  宋    明    蒼
                                              法官  蔡    崇    義
右正本證明與原本無異。
如不服本判決，應於判決送達後十日內向本院提出上訴狀，其未敘述理由者並應於提
出上訴狀後十日內向本院補提理由狀（應附繕本)。
                                        法院書記官  陳    明    芬
中      華      民      國    九十一    年      六      月    十三      日
附錄本案論罪科刑法條全文：
臺灣地區與大陸地區人民關係條例第十五條：
左列行為不得為之：
一、使大陸地區人民非法進入臺灣地區。
二、招攬臺灣地區人民未經許可使之進入大陸地區。
三、使大陸地區人民在臺灣地區從事未經許可或與許可目的不符之活動。
四、僱用或留用大陸地區人民在臺灣地區從事未經許可或與許可範圍不符之工作。
五、居間介紹他人為前款之行為。
臺灣地區與大陸地區人民關係條例第七十九條：
違反第十五條第一款規定者，處五年以下有期徒刑、拘役或科或併科新台幣五十萬
元以下罰金。
以犯前項之罪為常業者，處一年以上七年以下有期徒刑，得併科新台幣一百萬元以
下罰金。
第一項之未遂犯罰之。
刑法第二百一十六條：
行使第二百十條至第二百十五條之文書者，依偽造、變造文書或登載不實事項或使
登載不實事項之規定處斷。
刑法第二百一十四條：
明知為不實之事項，而使公務員登載於職務上所掌之公文書，足以生損害於公眾或
他人者，處三年以下有期徒刑、拘役或五百元以下罰金。
